【裁判字號】    97,重訴,907
【裁判日期】    970925
【裁判案由】    清償借款
【裁判全文】
臺灣臺北地方法院民事判決             97年度重訴字第907號
原      告  高雄銀行股份有限公司
法定代理人  甲○○
代  理  人  乙○○
被      告  遠東航空股份有限公司
法定代理人  丁○○
訴訟代理人  丙○○
上列當事人間清償借款事件，本院於中華民國97年9月22日言詞
辯論終結，判決如下：
    主  文
被告應給付原告新台幣肆仟捌佰肆拾伍萬肆仟伍佰陸拾伍元，及
自民國九十七年二月二十二日起至清償日止，按年息百分之五點
零五一計算之利息，暨自民國九十七年三月二十三日起至清償日
止，逾期在六個月以內者，按上開利率百分之十；逾期超過六個
月者，按上開利率百分之二十計算之違約金。
訴訟費用新台幣肆拾伍萬貳仟元由被告負擔。
本判決原告以新台幣壹仟陸佰壹拾陸萬元為被告供擔保後，得假
執行。
    事實及理由
甲、程序部分
一、被告法定代理人原為黃瑞柔，嗣後變更為丁○○，此有股份
    有限公司變更登記表在卷可稽，復經原告聲明承受訴訟，自
    應准許。
二、按訴狀送達後，原告不得將原訴變更或追加他訴。但擴張或
    減縮應受判決事項之聲明者，不在此限，民事訴訟法第255
    條第1項第3款定有明文。查，原告聲請支付命令時，原請求
    被告（即債務人）給付新台幣（下同）及自97年1月25日起
    至清償日止，按年息4.982％計算之利息，並自97年2月26日
    起至清償日止，在6個月內者，加付上開利率10％，超過6個
    月部分，按上開利率20％計算之違約金（見民事支付命令聲
    請狀）。嗣經被告異議後，原告減縮其聲明如主文第1項所
    示（見97年8月13日之民事起訴狀），核原告所為，係因被
    告於原告起訴後有清償之事實，故為聲明之減縮，核與前揭
    規定相符，自應准許。
乙、實體部分
一、被告於民國97年1月25日向伊借款5,000萬元，借款期間自97
    年1月25日起至97年2月15日止，並約定按年利率4. 982 ％
    ；嗣後隨伊放款基準利率機動計算之利息，及如遲延還本或
    付息時，就遲延還本部分自遲延時按借款利率給付遲延利息
    外，並應就未還本金，逾期在6個月以內者，按上開利率10
    ％；逾期超過6個月者，按上開利率20％計算之違約金。詎
    料，前開借款於到期後被告僅為部分清償，為此依消費借貸
    法律關係請求被告清償，並聲明：(一)如主文第1項所示；
    (二)願供擔保，請准宣告假執行。另提出本票、借據、約定書
    及授信明細查詢單（以上皆影本）等件為證。
二、被告則以：其現聲請法院重整中，經法院下緊急處分之命令
    ，無法對債權人清償等語，資為抗辯。並聲明：原告之訴駁
    回。
三、得心證之理由
（一）按當事人對於他造主張之事實，於言詞辯論時不爭執者，
      視同自認。但因他項陳述可認為爭執者，不在此限。當事
      人對於他造主張之事實，已於相當時期受合法之通知，而
      於言詞辯論期日不到場，亦未提出準備書狀爭執者，準用
      第1項之規定。但不到場之當事人係依公示送達通知者，
      不在此限。民事訴訟法第280條第1、3項分別有明定。本
      件原告主張：被告向伊借款，然未依約繳款，尚餘如主文
      第1項所示之本金、利息及違約金尚未清償之事實，已據
      其提出如上開所載之證物為憑，核屬相符。又被告非經公
      示送達已收受開庭通知及起訴狀繕本，對前揭主張未爭執
      堪信原告該主張為真實。被告雖辯稱其重整之聲請，業經
      法院為緊急處分之命令，然本院97年度整字第3號裁定，
      僅限制被告知債權人不得行使對於被告之債權，且對被告
      知破產、和解或強制執行程序應予停止，除於裁定主文中
      用括號表明不包括執行名義之取得外，另於理由第四點中
      亦提及「相對人公司（即被告）之為確保債權而有取得執
      行名義行為部分，因並無立即使相對人公司財產減少等前
      述問提存在，尚無為緊急處分之必要，附予敘明。」，此
      有97年度整字第3號裁定在卷可參，被告所辨顯不足採，
      本院自無由因被告重整中法院已為緊急處分命令，認原告
      無權提起本件訴訟。
（二）次按，消費借貸之借用人應於約定期限內，返還與借用物
      種類品質、數量相同之物，民法第478條前段定有明文；
      再按遲延之債務，以支付金錢為標的者，債權人得請求依
      法定利率計算之遲延利息。但約定利率較高者，仍從其約
      定利率；當事人得約定債務人於債務不履行時，應支付違
      約金，民法第233條第1項、第250條第1項分別定有明文。
      被告向原告借款未依約清償，尚積欠如主文第1項所示之
      本金、利息及違約金迄未清償，揆上開說明及規定，被告
      自應負清償責任。
（三）綜上，原告依消費借貸法律關係請求被告給付如主文第1
      項所示之本金、利息及違約金為有理由，應予准許。
四、假執行之宣告：原告陳明願供擔保，聲請宣告假執行，核無
    不合，爰酌定相當擔保金額准許之。
五、本件訴訟費用，確定如主文第2項所示之金額。
六、訴訟費用負擔之依據：民事訴訟法第78條。
中    華    民    國    97    年    9     月    25    日
                  民事第六庭    法  官  黃柄縉
以上正本係照原本作成
如對本判決上訴，須於判決送達後20日內向本院提出上訴狀
中    華    民    國    97    年    9     月    25    日
                                書記官  蔡凱如


司法院資訊處製作；財團法人民間司法改革基金會備份。
